【裁判字號】    90,台上,7611
【裁判日期】    901213
【裁判案由】    違反毒品危害防制條例
【裁判全文】
最高法院刑事判決                                九十年度台上字第七六一一號
    上  訴  人  甲○○
右上訴人因違反毒品危害防制條例案件，不服台灣高等法院台中分院中華民國九十年
九月二十五日第二審更審判決（九十年度上更(一)字第一九三號，起訴案號：台灣彰化
地方法院檢察署八十八年度偵字第三九○三號），提起上訴，本院判決如左：
    主  文
原判決關於甲○○販賣第一級毒品部分撤銷，發回台灣高等法院台中分院。
    理  由
本件原判決撤銷第一審關於上訴人甲○○販賣第一級毒品部分罪刑之判決，改判論處
上訴人販賣第一級毒品罪刑（累犯，處有期徒刑拾年），固非無見。
惟按販賣第一級毒品之犯行，於販毒之行為人與購買之人就買賣毒品之內容有所意思
表示時，即應認已手於販賣第一級毒品之行為。本件依原判決事實欄之記載：上訴
人於民國八十八年三月三十一日意圖營利，在彰化縣員林鎮○○路八十號，將向不詳
姓名之人所購入之海洛因二包，先以新台幣（下同）九千元之價格出售其中一包（淨
重○‧八四公克）予乙○○，乙○○再以一萬二千元賣售予蕭立群，為警當場逮捕，
並扣有上開毒品，嗣乙○○供出毒品來源係上訴人後，由乙○○依警指示佯向上訴人
再購買二千元之海洛因一包，上訴人繼於同日晚間九時十分，在上址樓下欲交付海洛
因之際，為警當場逮捕，並扣得海洛因一包（淨重○‧○九公克）等情，如屬無訛，
則上訴人第一次販賣予乙○○之毒品海洛因（淨重○‧八四公克）之行為，因係基於
意圖營利之意思販入後而出售，自應成立販賣第一級毒品既遂罪。又第二次賣予乙○
○之毒品海洛因（淨重○‧○九公克）之行為，雖因乙○○係受警誘導而無真正購買
之意思，致事實上不能完成買賣行為，但揆之上開說明，上訴人既已手實施販賣第
一級毒品之行為，自仍應成立販賣第一級毒品未遂罪，原判決認上訴人第二次出售海
洛因之行為，因雙方並無買賣之合意，應僅成立意圖販賣而持有第一級毒品罪，自有
適用法則不當之違法。又本院前發回意旨以：依刑事訴訟法第一百條之二準用第一百
條之一第一項之規定，司法警察詢問犯罪嫌疑人，除有急迫情況且經記明筆錄者外，
應全程連續錄音；必要時，並應全程連續錄影，其目的在於建立詢問筆錄之公信力，
並擔保詢問程序之合法正當；亦即在於擔保犯罪嫌疑人之陳述出於自由意志及筆錄所
載內容與陳述相符。又被告之自白非出於強暴、脅迫、利誘、詐欺或其他不正之方法
，且與事實相符者，始得採為證據，如果被告之自白，係出於不正之方法，並非自由
陳述，即其取得自白之程序，已非適法，則不問自白內容是否確與事實相符，因其非
係適法之證據，即不能採為判決基礎。故審理事實之法院，遇有被告對於自白提出刑
求之抗辯時，應先於其他事實調查。本件上訴人先後於第一審就司法警察之夜間詢問
否認同意，警訊筆錄出於司法警察虛，警訊筆錄所載售賣第一級毒品之價格出於司
法警察虛，詢問筆錄未經錄音，警訊之自白出於不正方法及為刑求之抗辯等情一再
爭執；原審未就上訴人所為之刑求抗辯為調查，亦未就該夜間取得之供述筆錄，依據
均衡人權保障及維護社會安全之比例原則，是否確實違背法定程序，有無妨害上訴人
訴訟防禦權，其不利益程度為何，侵害上訴人權益之輕重，該證據有無證據能力等予
以斟酌等情，認原判決有調查職責未盡及判決理由未備之違法，案經發回，原審仍未
就上開上訴人之抗辯加以調查審酌，判決理由內亦未加以說明，其違法情形，依然存
在。上開違誤，或為上訴意旨所指摘，或為本院得依職權調查之事項，應認原判決關
於上訴人販賣第一級毒品部分，有撤銷發回更審之原因。
據上論結，應依刑事訴訟法第三百九十七條、第四百零一條，判決如主文。
中      華      民      國     九十     年     十二     月     十三     日
                              最高法院刑事第九庭
                                  審判長法官  莊  登  照
                                        法官  洪  明  輝
                                        法官  黃  一  鑫
                                        法官  魏  新  和
                                        法官  林  秀  夫
      右正本證明與原本無異
                                              書  記  官
中      華      民      國     九十     年     十二     月     二十     日


司法院資訊處製作；財團法人民間司法改革基金會備份。
